臺灣臺北地方法院刑事判決　
110年度審訴字第309號
公  訴  人  臺灣臺北地方檢察署檢察官
被      告  方國豪


上列被告因詐欺等案件，經檢察官提起公訴（110年度偵字第299
 0 號），嗣被告於本院準備程序中就被訴事實為有罪之陳述，
經本院合議庭裁定由受命法官獨任進行簡式審判程序審理，判決
如下：
    主  文
方國豪犯三人以上共同詐欺取財罪，處有期徒刑壹年貳月。
    事  實
一、方國豪、鄭玉梅（由本院另為判決）於民國109年6月間加入
    真實姓名、年籍不詳、通訊軟體LINE暱稱為「秦閔祥」之人
    所屬3 人以上以實施詐術為手段所組成具有持續性及牟利性
    之有結構性詐欺集團組織（無證據證明成員中有未滿18歲之
    人；方國豪涉犯參與犯罪組織之部分，業經本院以110 年度
    審簡字第226 號判決），由方國豪擔任向提款車手收繳款項
    （收水）之工作（日薪新臺幣《下同》1,500 元）、鄭玉梅則
    擔任提款車手，而與前開詐欺集團成員，共同意圖為自己不
    法之所有，基於三人以上詐欺取財之犯意聯絡，於109年7月
    4日下午3時38分許，先由前開詐欺集團之不詳成員佯為謝宗
    旺之友人，向謝宗旺借款，使謝宗旺陷於錯誤，於109年7月
    7日下午1時40分許，匯款15萬元至玉山商業銀行佳里分行黃
    愛婷帳戶（帳號：000000000000，下稱黃愛婷帳戶），旋由
    鄭玉梅於同日下午2時7分許至10分許間，持前開帳戶之提款
    卡，至臺北市○○區○○路0段000號玉山商業銀行古亭分行提領
    15萬元（5萬元共3筆）後，方國豪再於同日下午2 時26分許
    ，在臺北市○○區○○○路0 段00號前，向鄭玉梅收取前開款項
    並繳回詐欺集團。嗣因謝宗旺發現遭騙，報警處理，始循線
    查悉前情。
二、案經謝宗旺訴由臺北市政府警察局中正第二分局報告臺灣臺
    北地方檢察署檢察官偵查起訴。
    理  由
一、本件被告方國豪所犯之罪，係死刑、無期徒刑、最輕本刑為
    3 年以上有期徒刑以外之罪，且非高等法院管轄第一審案件
     ，被告於本院準備程序中，先就被訴事實為有罪之陳述，
    經告知簡式審判程序之旨，並聽取檢察官及被告之意見後，
    本院合議庭裁定由受命法官進行簡式審判程序，是本件之證
    據調查，依刑事訴訟法第273條之2規定，不受同法第159 條
    第1項、第161條之2、第161條之3、第163條之1及第164條至
    第170 條規定之限制，合先敘明。
二、上開事實，業據被告於本院準備程序及審理中坦承不諱（見
    本院卷第102頁、第108至109 頁），核與證人即告訴人謝宗
    旺於警詢（見偵查卷第57至58頁）；共同被告鄭玉梅於警詢
     、偵訊、本院準備程序及審理中（見偵查卷第7 至17頁、
    第157至162頁、本院卷第51至54頁、第63至78頁）之證述情
    節大致相符，並有黃愛婷帳戶之帳戶個資檢視、提領一覽表
    、帳戶交易明細各1 紙、同案被告鄭玉梅自動提款機提領款
    項之監視錄影畫面翻拍照片（玉山銀行古亭分行）暨道路監
    視器錄影畫面翻拍照片1 份、告訴人謝宗旺所提匯款委託書
    、通話記錄暨LINE對話紀錄翻拍照片1 份在卷可稽（見偵查
    卷第19至23頁、第41至49頁、第61至63頁），足認被告上開
    任意性自白確與事實相符，堪予採信。從而，本件事證明確
    ，被告犯行堪予認定，應依法論科。
三、論罪科刑：
(一)查被告與鄭玉梅、「秦閔祥」及其他詐欺集團成員共同犯上
    開詐欺取財犯行，確係三人以上共同對被害人實行詐騙，是
    被告及上揭詐欺集團成員等人之行為應均該當刑法第339 條
    之4第1項第2款之構成要件。是核被告所為，係犯刑法第339
    條之4第1項第2 款之三人以上共同詐欺取財罪。被告與前開
    詐欺集團成員間，就上開犯行有犯意聯絡及行為分擔，應論
    以共同正犯。
(二)爰審酌被告不思循正當管道獲取財物，竟參與詐欺集團犯罪
    組織，擔任收水之角色，向提款車手收取款項並上繳，而致
    告訴人受有財產損失，所為實不足取，惟念其犯後終知坦承
    犯行，並於本院準備程序中，以分期給付5 萬元之和解款項
    而與告訴人達成和解，有本院110年度審附民字第782號和解
    筆錄在卷可參（見本院卷第113 頁），態度尚可；並參酌其
    犯罪之動機、目的、手段、智識程度、目前於餐飲業上班、
    月薪3 萬元、負擔家庭房租、胞妹讀書費用之生活狀況及所
    生損害等一切情狀，量處如主文所示之刑，以示懲儆。
(三)按共同正犯犯罪所得之沒收、追徵，應就各人所分得之數為
    之。所謂各人「所分得」之數，係指各人「對犯罪所得有事
    實上之處分權限」而言。因此，若共同正犯各成員內部間，
    對於犯罪所得分配明確時，應依各人實際所得宣告沒收；若
    共同正犯對於犯罪所得，其個人確無所得或無處分權限，且
    與其他成員亦無事實上之共同處分權限者，自不予諭知沒收
    （見最高法院108 年度台上字第3271號判決意旨）。查本案
    被告向鄭玉梅收取之款項，係繳交予前開詐欺集團，其報酬
    係以日薪、每日1,500 元計算，業經被告於偵訊中供陳明確
    （見偵查卷第160至161頁），則其本案犯罪所得應認僅有1,
     500元（109年7月7日當日收款之報酬），本應依刑法第38
    條之1第1項前段、第3項之規定沒收 ，並於全部或一部不能
    沒收或不宜執行沒收時，追徵其價額，但被告已於本院準備
    程序中與告訴人成立和解，業如前述，如被告確實依照前開
    和解內容履行，已足剝奪其犯罪利得，如在本案另沒收被告
    上揭犯罪所得，將使被告承受過度之不利益，顯屬過苛，亦
    有礙於前開和解之履行，爰依刑法第38條之2第2項之規定，
    不予宣告沒收、追徵，末此敘明。
據上論斷，應依刑事訴訟法第273條之1第1項、第299條第1 項前
段，刑法第28條、第339條之4第1項第2款、第38條之2第2項，刑
法施行法第1條之1第1 項，判決如主文。
本案經檢察官游明慧提起公訴，檢察官黃聖到庭執行職務。
中　　華　　民　　國   110    年    4     月    27    日
                  刑事第二十二庭法  官    余欣璇
上正本證明與原本無異。 
如不服本判決應於收受送達後20日內向本院提出上訴書狀，並應
敘述具體理由；其未敘述上訴理由者，應於上訴期間屆滿後20日
內向本院補提理由書（均須按他造當事人之人數附繕本）「切勿
逕送上級法院」。告訴人或被害人如對於本判決不服者，應具備
理由請求檢察官上訴，其上訴期間之計算係以檢察官收受判決正
本之日期為準。 
                                書記官    朱俶伶　
中　　華　　民　　國　　110 　年　　4 　　月　　27　　日
附錄所犯法條
中華民國刑法第339條之4
犯第339條詐欺罪而有下列情形之一者，處1年以上7年以下有期
徒刑，得併科1百萬元以下罰金：
一、冒用政府機關或公務員名義犯之。
二、三人以上共同犯之。
三、以廣播電視、電子通訊、網際網路或其他媒體等傳播工具，
    對公眾散布而犯之。
前項之未遂犯罰之。